【裁判字號】    96,聲判,25
【裁判日期】    970331
【裁判案由】    聲請交付審判
【裁判全文】
臺灣新竹地方法院刑事裁定              96年度聲判字第25號
聲  請  人
即 告 訴人  丁○○○
            甲○○
            丙○○
            戊○○
            乙○○
代  理  人  許華雄律師
被      告  己○○
            庚○○
            辛○○
上列聲請人等因告訴被告等業務過失致死案件，不服臺灣高等法
院檢察署檢察長駁回再議之處分（96年度上聲議字第3070號），
聲請交付審判，本院裁定如下：
    主  文
聲請駁回。
    理  由
一、按聲請人不服上級法院檢察署檢察長或檢察總長認再議為無
    理由而駁回之處分者，得於接受處分書後10日內委任律師提
    出理由狀，向該管第一審法院聲請交付審判，法院認為交付
    審判之聲請不合法或無理由者，應駁回之，刑事訴訟法第25
    8條之1第1項、第258條之3第2項前段分別定有明文。次按民
    國91年1月17日三讀通過、同年2月8日公布施行之刑事訴訟
    法第258條之1（已於92年2月6日公布修正為同條第1項）係
    參考德國刑事訴訟法第172條第2項之規定及日本刑事訴訟法
    第262條准起訴之規定，增訂「聲請法院交付審判制度」，
    讓聲請人於不服上級檢察署之駁回處分時，得向法院聲請交
    付審判，其目的係為對於檢察官起訴裁量之制衡，除貫徹檢
    察機關內部檢察一體之原則所含有之內部監督機制外，另宜
    有檢察機關以外之監督機制，由法院保有最終審查權而介入
    審查，以提供聲請人多一層的救濟途徑（刑事訴訟法第258
    條之1立法理由參照），是故，刑事訴訟法第258條之1規定
    聲請人得向法院聲請交付審判，係對於「檢察官不起訴或緩
    起訴裁量權」制衡之一種外部監督機制，法院僅就檢察官所
    為不起訴或緩起訴之處分是否正確加以審查，以防止檢察機
    關濫權，依此立法精神，同法第258條之3第3項規定法院審
    查聲請交付審判案件時「得為必要之調查」，其調查證據之
    範圍，原則上應以偵查中曾顯現之證據為限；再法院裁定交
    付審判，即如同檢察官提起公訴使案件進入審判程序，是法
    院裁定交付審判之前提，必須偵查卷內所存證據已符合刑事
    訴訟法第251條第1項規定「足認被告有犯罪嫌疑」而檢察官
    應提起公訴之情形，亦即該案件已經跨越起訴門檻，否則，
    縱或法院對於檢察官所認定之基礎事實有不同之判斷，但如
    該案件仍須另行蒐證偵查始能判斷應否交付審判者，因交付
    審判審查制度並無如同再議救濟制度得為發回原檢察官續行
    偵查之設計，法院仍應依同法第258條之3第2項前段規定，
    以聲請無理由裁定駁回。
二、聲請人即告訴人甲○○等聲請交付審判意旨略以：
(一)、聲請人等原僅列己○○及庚○○為被告，嗣於96年1月5日追
    加辛○○為被告，惟台灣新竹地方法院檢察署95年度偵續字
    第88號處分書及臺灣高等法院檢察署96年度上聲議字第3070
    號處分書均漏列被告辛○○，足見檢察官對告訴人等指訴之
    犯罪客體尚未釐清，遑論認事用法妥適，且再議程序中台灣
    高等法院檢察署未予詳審案卷，連告訴人等於96年1月5日追
    加之被告辛○○為台灣新竹地方法院檢察署檢察官遺漏之事
    實都未查覺，其所為處分書之疏失率斷，可見一斑，原處分
    書認事用法已然有重大之違誤。
(二)、被害人余貴財於94年8月19日上午7時25分許，在新竹縣橫山
    鄉○○路○段「瑪琦休閒農場」游泳時不慎溺斃，業經台灣
    新竹地方法院檢察署檢察官相驗認定其死亡原因為甲、窒息
    ，乙、生前溺斃，且在局部勘驗欄載明「口鼻呈現大量良性
    水腫的泡沫樣血水樣」等語，另有證人劉興榮等人亦證實被
    害人吃水甚多、肚脹如鼓等情，復據行政院國軍退除役官兵
    輔導委員會竹東榮民醫院（以下簡稱竹東榮民醫院）95年5
    月25日竹醫字第0950002343號函略稱：「1.考慮病患為到院
    前死亡病例，病患於急救同時採血檢驗，基本生化及血液檢
    查以臨床狀況判斷確屬正常範圍。2.GLU 為血糖…而所附標
    準值則為空腹狀態下之正常值，LDH為乳酸脫氫脢…同時因
    病患數值超過參考值甚輕微，是以如前所述臨床判斷為正常
    範圍」等語，易言之，該院已然證明被害人生前健康均屬正
    常，並無特殊異狀，足見被害人之死因確為生前溺斃。
(三)、又查被害人於94年8月19日在「瑪琦休閒農場」游泳池被發
    現溺水時，旋被送至竹東榮民醫院救治，雖經急救無效死亡
    ，惟該院在救治過程曾抽血檢驗項目多達25項結果證明被害
    人生前健康均屬正常，並無特殊異狀，此有竹東榮民醫院之
    血液報告單可參，足見被害人之死因確為生前溺斃。依台灣
    高等法院檢察署對於相當因果關係所為之闡釋，參照相驗屍
    體證明書、竹東榮民醫院之函覆內容及被害人肚脹如鼓、吃
    水甚多、口鼻呈現大量急性肺水腫的泡沫樣血水樣等情，均
    以科學有效數據證明被害人死亡之直接原因為意外溺水，至
    為明顯。原處分書捨直接原因之溺水情事而不予認定，卻採
    信法務部法醫研究所之不實鑑定，殊不知，法務部法醫研究
    所固為權威之鑑定機關，惟就被害人而言，竹東榮民醫院畢
    竟為被害人之第一線就治醫院，該院之病歷、報告及函覆內
    容，當比事後之鑑定報告有更多之真實性與可靠性，詎原處
    分書卻獨採法務部法醫研究所事後不具科學有效性之鑑定結
    果，而對具有真實性、可靠性之竹東榮民醫院之報告及函覆
    置若罔聞，全然不予理會，原處分顯有採證違法之違誤。
(四)、95年度偵續字第88號不起訴處分書三、（四）略稱「本件經
    送法務部法醫研究所2次鑑定結果，均認為：(一)依病歷顯示
    死者余貴財生前有糖尿病、甲狀腺腫瘤（手術後）、腦血管
    病變之中風史（疑2次）、步伐不穩、常嗆到、哽到呼吸道
    、甲狀腺功能低下、高血壓等宿疾，於94年8月19日上午6時
    入瑪琦休閒農場似剛入池即倒在池裡，經急救仍不治。」等
    語，惟參以被告庚○○於94年8月19日、95年1月3日警詢時
    略稱「我於94年8月19日7時15分在橫山鄉橫山村瑪琦休閒農
    場游泳池裡發現余貴財溺水，7點多我家外勞叫我說有人溺
    水，我就馬上起來並前往拖救」云云，核與證人劉興榮於94
    年9月19日警詢所述相符，被告己○○於94年12月22日警詢
    時亦稱「94年8月19日上午7時15分余貴財進入瑪琦休閒農場
    之附屬游泳池內游泳」等語，被告辛○○於警詢、偵查中稱
    「94年8月19日上午7時我前往瑪琦休閒農場及其附屬游泳池
    擔任救生員工作時我照以前救生員之規定先清掃游泳池邊之
    涉水溝，我在7點打卡，打卡時我已換好衣服，打完卡後我
    就背對著大門往中庭方向走過去，剛到中庭的右側就是今天
    勘驗時拍照的位置，我聽到有人喊溺水，我就往事發地點跑
    過去，我到了岸邊馬上協助他們把人拉上岸邊，之後馬上施
    以急救」等語，事實上被害人死亡之時間為94年8月19日上
    午7時25分許，此有相驗屍體證明書及相驗驗斷書可證，上
    述法醫研究所認定之94年8月19日上午6時，該當時間，被害
    人尚未到該游泳池，法醫研究所究竟依據何種科學之有效數
    據，判定死亡時間為94年8月19日上午6時，全然付諸闕如。
(五)、查聲請人甲○○於94年12月22日在橫山分局證稱：「…當日
    我父親溺水時業主竟由員工之四輪傳動越野車送醫，而不叫
    有專業之119救護車（救護車有專業救護員可做CPR救治及平
    躺、氧氣輔助呼吸）前往送醫（119消防隊前往時間僅2分鐘
    ），且送醫時救生員亦未隨同前往，亦未讓溺水者平躺…」
    等語，復於96年1月4日在偵查庭證稱：「…己○○沒有派專
    業救護車送死者就醫，溺水者在剛溺水時，有強烈呼吸這是
    搶救時機，救生員應隨時注意現場狀況即時救人」等語，是
    被害人溺水後，被告己○○等人並未請求119救護車護送就
    醫，竟將被害人直接放置在四輪傳動之越野休旅車上，該車
    無氧氣急救設施，隨車人員被告庚○○又無CPR之專業知識
    ，致錯失搶救之黃金時機，凡此皆足證被告等確有過失，詎
    檢察官就聲請人甲○○之指訴相應不理，顯然未盡調查之能
    力，而台灣高等法院檢察署亦未指摘，足見本件顯有應予調
    查而未調查之違法。
(六)、又上開不起訴處分書三、（四）稱「本件經送法務部法醫研
    究所2次鑑定結果，均認為：(三)綜合研判余員似無游泳行為
    能力且在低於身高水高僅及胸高之泳池中，較支持為進一步
    中風或急性心臟衰竭致失能狀況下倒入水中，致溺水窒息死
    亡。(五)... 故研判死者溺水應與救生員之急救應無相當因果
    關係。綜合研判死者在此池內溺水死亡應與自身疾病相關」
    等語，惟被告辛○○於95年3月9日偵查時結證稱：「當天余
    貴財出事處水深約140至150公分處，我親自看到的」等語，
    足見法務部法醫研究所之鑑定書，乃為閉門造車之錯誤判斷
    ，詎知不僅台灣新竹地方法院檢察署未予詳查，連台灣高等
    法院檢察署亦怠於覆查，卻又率予駁回再議，因此原處分書
    之認事用法不當，絕非徒託空言。
(七)、再者，被告己○○經營之「瑪琦休閒農場」既以新竹縣政府
    94 年9月28日府教體字第0940113959號證明無照營業，此為
    檢察官所認定之事實，因之，被告己○○之「瑪琦休閒農場
    」倘依規定無營業執照，即不得招募會員，被害人當不致於
    94年8月19日在該休閒農場之游泳池溺水死亡，另參諸被告
    己○○於警詢、偵查時供述「我是瑪琦休閒農場及附屬游泳
    池負責人，有請辛○○、庚○○及黃偉倫3人，都有救生員
    證照，早班排1個，晚班排1個，工讀生是做雜務，救生員是
    負責作游泳池救生的工作，當天值班的救生員是辛○○，他
    不是工讀生，我僱用庚○○，他負責安排救生員排班，但他
    不是負責救生員工作」等語，被告庚○○亦於警詢時稱：「
    我是擔任外場管理員（負責指揮調度救生員）」等語，被告
    辛○○則於警、偵訊時證稱：「我於94年8月中旬考過救生
    員執照，但因為尚未實習所以水上救生學會還沒有將證照發
    給我，94年8月20日才拿到救生員執照」云云，是被告己○○身為該游泳池之負責人，被告庚○○負責指揮調度救生員
    ，於94年8月19日明知被告辛○○未取得救生員執照，竟僱
    用無執照之辛○○擔任該游泳池之救生員，也因此未及時營
    救溺水之被害人，因之，被害人之意外溺水死亡與被告己○○、庚○○、辛○○等之過失有絕對之因果關係，法務部法
    醫研究所並未以任何科學之有效數據，說明其鑑定結果之依
    據，率爾判定鑑定結果，揆諸最高法院79年台上字第540 號
    判例略稱：「法院固得就鑑定人依其特別知識觀察事實，加
    以判斷而陳述之鑑定意見，依自由心證判斷事實之真偽。然
    就鑑定人之鑑定意見可採與否，則應踐行調查證據之程序而
    後定其取捨。倘法院不問鑑定意見所由生之理由如何，遽採
    為裁判之依據，不啻將法院採證認事之職權委諸鑑定人，與
    鑑定僅為一種調查之方法之諏旨，殊有違背」等語，原處分
    書竟謂被害人發生溺水之意外，亦與該農場是否無照營業無
    關，顯有理由矛盾之違法，而台灣高等法院檢察署對聲請人
    等之上述指摘充耳不聞，並未予理會，卻率爾駁回再議，其
    認事用法顯有違誤。
(八)、原處分書不僅認定被告己○○經營之「瑪琦休閒農場」無照
    營業，抑且認定該游泳池安全設施及人員顯有不足，游泳池
    負責人己○○對於游泳池之安全設施未善盡管理責任，從而
    ，倘無被告己○○無照營業，對外招收游泳池會員，及倘有
    合格之救生員依規定值勤，即不會發生被害人溺水死亡之結
    果，但有被告己○○之無照營業及未善盡管理之責任，按諸
    一般情形即足以生此被害人溺水死亡之結果，揆諸最高法院
    76年度台上字第192號判例及83年度台上字第2261號判決意
    旨，原處分書認定被告己○○之行為與被害人之死亡無因果
    關係，其認事用法顯有違誤，抑且此項違誤對於告訴人等告
    訴之事實影響至深且鉅，當屬刑事訴訟法第378條不適用法
    則或適用不當之違法，詎知，台灣高等法院檢察署對聲請人
    等之上述指摘，亦全然不予理會，並遽然駁回再議，其認事
    用法當有違誤。
(九)、綜上，原處分書之認事用法均有違誤，被告等顯涉犯刑法第
    276條第2項之業務過失致死罪嫌，爰依法聲請交付審判。
三、本件聲請人等以被告己○○、庚○○涉嫌業務過失致死案件
    向臺灣新竹地方法院檢察署檢察官提出告訴，經臺灣新竹地
    方法院檢察署檢察官偵查後以95年度偵字第802號為不起訴
    處分後，聲請人不服，聲請再議，經臺灣高等法院檢察署檢
    察長認再議有理由，以95年度上聲議字第2553號命令發回續
    行偵查，經臺灣新竹地方法院檢察署檢察官續行偵查後以95
    年度偵續字第88號為不起訴處分，聲請人復聲請再議，經臺
    灣高等法院檢察署於96年9月4日以96年度上聲議字第3070
    號處分書駁回再議之聲請，同年9月26日由聲請人及聲請人
    之同居人收受上開處分書（見95年度偵續字第88號偵查卷第
    111頁至第115頁），而於同年10月4日委由許華雄律師具狀
    向本院提出交付審判之聲請等情，業據本院依職權調閱臺灣
    新竹地方法院檢察署95年度偵字第802號、95年度偵續字第
    88號、臺灣高等法院檢察署96年度上聲議字第3070號偵查卷
    查核屬實，並有臺灣高等法院檢察署送達證書5紙附卷可查
    ，是以聲請人等於收受上開處分書後10日內委由律師向本院
    提出交付審判之聲請，程式上並無不合，合先敘明。
四、本案經臺灣新竹地方法院檢察署檢察官以95年度偵字第802
    號為不起訴處分後，聲請人等不服，聲請再議，經臺灣高等
    法院檢察署檢察長認再議有理由，以95年度上聲議字第2553
    號命令發回續行偵查，經臺灣新竹地方法院檢察署檢察官續
    行偵查後以95年度偵續字第88號為不起訴處分，聲請人等復
    聲請再議，經臺灣高等法院檢察署於96年9月4日以96年度上
    聲議字第3070號處分書駁回再議之聲請，其理由略為：
(一)、按犯罪事實應依證據認定之，無證據不得認定犯罪事實，刑
    事訴訟法第154條第2項定有明文。又認定不利於被告之事實
    ，須依積極證據，苟積極證據不足為不利於被告事實之認定
    時，即應為有利於被告之認定，更不必有何有利之證據。最
    高法院著有30年上字第816號判例要旨可資參照。再告訴人
    之告訴，係以使被告受刑事訴追為目的，是其陳述是否與事
    實相符，仍應調查其他證據以資審認，最高法院52年台上字
    第1300號著有判例可考。另按因過失致人於死罪責之成立，
    必須行為人之過失行為與被害人之死亡結果有相當因果關係
    存在，始可課以行為人過失致人於死之罪責，此觀之刑法第
    276條第1項之規定自明，又所謂相當因果關係，係指依經驗
    法則，綜合行為當時所存在之一切事實，為客觀之事後審查
    ，認為在一般情形下，有此環境、有此行為之同一條件，均
    可發生同一之結果者，則該條件即為發生結果之相當條件，
    行為與結果即有相當之因果關係。反之若在一般情形下，有
    此同一條件存在，而依客觀之審查，認為不必皆發生此結果
    者，則該條件與結果並不相當，不過為偶然之事實而已，其
    行為與結果間即無相當因果關係，最高法院76年度台上字第
    192號著有判例足資參照。
(三)、訊據被告己○○、庚○○於偵查中均堅決否認涉有業務過失
    致死犯行，被告己○○辯稱：泳池公告欄有通知高血壓及重
    大疾病者不得進入游泳池，余貴財完全未告知，況事發當時
    ，救生員有急救，且有緊急送醫等語；被告庚○○則辯稱：
    余貴財溺水時，我尚未上班，我是值早上8時至晚上10時，
    被害人余貴財常來游泳，在游泳池深度130公分至150公分處
    ，被害人用漂的或蛙式，在150公分至170公分處則用走的等
    語。告訴意旨認被告等涉犯業務過失致死罪嫌，主要係以被
    告己○○無照營業，被告庚○○未及時營救，辛○○不具正
    式救生員資格，被害人余貴財生前健康狀況正常，溺水時則
    肚子鼓脹、吃水甚多，顯然救生員遲誤救生時機為據。經查
    ：
１、被告己○○經營之「瑪琦休閒農場」附設游泳池，經新竹縣
    橫山鄉公所查報違建在案，無合法使用證明，有新竹縣政府
    94年9月28日府教體字第0940113959號函影本附卷可憑；又
    行政院體育委員會訂定發布之游泳池管理規範第八點、第九
    點規定，水池總面積1,250平方公尺以上者，至少配置4名合
    格救生員；游泳池應備救生浮具、救生繩、救生竿、浮水擔
    架、人工呼吸器。本案固然發生在95年4月14日游泳池管理
    規範發布前，惟94年8月19日案發當時，該游泳池面積為1,2
    50平方公尺（50公尺×25公尺），僅1名尚未領取合格救生
    員執照之工讀生辛○○在游泳池畔執行業務，被告庚○○仍
    在上開休閒農場辦公室內休憩，游泳池除具備救生圈外，並
    無其他救生繩、救生竿、浮水擔架、人工呼吸器等救生設備
    等情，業據被告己○○、庚○○供述明確，核與證人辛○○
    證述情節相符，並有96年1月4日勘驗筆錄在卷足憑，堪認上
    開游泳池安全設施及人員顯有不足，游泳池負責人即被告己○○對於游泳池之安全設施未善盡管理責任。
２、告訴人甲○○陳稱：被害人自93年10月13日參加「瑪琪休閒
    農場」會員後，夏天時，天天都在農場的游泳池游泳等語，
    並具狀表示被害人余貴財泳技尚佳等情；目擊證人劉興榮結
    證稱：被害人常來游泳，大部分時間是泡水、走路，偶爾會
    游很短的距離等語，顯見被害人經常使用「瑪琦休閒農場」
    的游泳池，且對該游泳池之設備非常熟悉，亦十分注意安全
    ，在水淺處，用漂浮或蛙式，在水深處，走路以免溺水。又
    證人劉興榮證稱：當時其在游泳池往大門方向游時，看見余
    貴財正要下水，之後往反方向游，在折返大門方向游過去接
    近大門處時，聽到另一名泳客喊叫有人溺水，發現距離17、
    18 公尺處，余貴財整個人趴在水面上，就趕快過去拉余貴
    財上岸，也有其他泳客來幫忙拉上來，當時余貴財溺水處水
    深及膝、約80公分左右等語；證人辛○○證稱：當日7時許
    打卡後，其往游泳池中庭方向走去，剛到中庭游泳池右側，
    聽見有人喊溺水，就趕緊往事發地點跑去，並協助其他泳客
    把人拉上岸，之後馬上施以急救，事發前因為剛打完卡，正
    由辦公室走到游泳池中庭，沒有注意游泳池內情形等語，核
    與被告庚○○所辯事發時非其上班時間一情相符，是被告庚○○既未當班，尚難僅以其未當班，驟論業務過失致死罪嫌
    。且綜觀上述情節，推論被害人溺水時間甚短，即有泳客察
    覺呼救，並施以心肺復甦術，且當時水深僅至膝蓋處，以一
    般常人在此高度之泳池內，因輕度嗆水應能閉氣、站起，尚
    能經搶救上岸而存活，是被害人發生溺水之意外，應與該游
    泳池之安全設施、救生人員無涉，亦與該農場是否無照營業
    無關。
３、參以目擊證人劉興榮復證稱：被害人才剛下水走幾步，就不
    支倒在水中等語，而告訴人甲○○亦自承：被害人余貴財約
    有10年糖尿病及高血壓病史，並在93、94年間2度中風住院
    ，是被害人余貴財非無可能係因健康狀況不佳而發生溺水。
４、本件經送法務部法醫研究所二次鑑定結果，均認為：（一）
    依病歷顯示死者余貴財生前有糖尿病、甲狀腺腫瘤（手術後
    ）、腦血管病變之中風史（疑2次）、步伐不穩、常嗆到、
    哽到呼吸道、甲狀腺功能低下、高血壓等宿疾，於94年8月1
    9日上午6時入瑪琦休閒農場似剛入池即倒在池裡，經急救仍
    不治。（二）本案死者未解剖，但余君生前中風史、步伐不
    穩、常嗆到、哽到呼吸道病史，似無法像正常人活動於泳池
    之游泳行為，故似僅為藉泳池浮力進行適當復健之活動，研
    判當時余君有進一步中風或心臟衰竭之失能，致倒入水中亦
    無法反應一般人閉氣，再度站立之反應，致水份哽塞呼吸道
    致窒息死亡。（三）綜合研判余員似無游泳行為能力且在低
    於身高，水高僅及胸高之泳池中，較支持為進一步中風或急
    性心臟衰竭致失能狀況下倒入水中，至溺水窒息死亡。（五
    ）死者溺水應與本身疾病較相關，有其因果關連性。由余員
    似無游水能力，而僅為泡水及進行水上肢體活動，且死者患
    有多種疾病及健康情形極差，若倒入水中及無法反應站立，
    似較無法支持救生員有遲誤施救之可能。研判此一般常人似
    較無法發生溺斃或一般人在此高度之泳池內，因輕度嗆水應
    尚能經搶救上岸而存活。故研判死者溺水應與救生員之急救
    應無相當因果關係。綜合研判死者在此池內溺水死亡應與自
    身疾病相關。（六）就法醫觀點依本所法醫所（95）醫鑑字
    第1962號記載余貴財生前有糖尿病、甲狀腺腫瘤（手術後）
    、腦血管病變之中風史，其中中風史即與生前罹患高血壓有
    相關，故無法排除高血壓病情與本次死者溺水之因果關係之
    相關性等情，此有法醫所（95）醫鑑字第1962號法醫文書審
    查鑑定書、法務部法醫研究所96年5月18日法醫理字第09600
    00814號函附卷可考，益徵被害人死亡與該游泳池之安全設
    施、救生人員、是否無照營業並無相當因果關係。
５、聲請人等之父於溺水後經送往竹東榮民醫院急救，並採血檢
    驗，作基本生化及血液檢查，雖GLU（AC）飯前血糖及LDH乳
    酸脫氫脢等數值超過參考值甚輕微，依臨床判斷為正常範圍
    ，惟該急救時所為血液檢驗，僅代表病人其時（溺水急救後
    ）之狀況，不代表病人溺水前健康評估，有竹東榮民醫院95
    年5月25日竹醫醫字第0950002343號函在卷可佐，尚不能以
    該生化及血液檢驗數值屬正常範圍，而認聲請人之父於溺水
    時並無高血壓病發情事。
(四)、綜上所述，本件被告己○○縱使經營游泳池未善盡管理責任
    ，過於草率，惟被害人溺水應與自身疾病有關，一般常人嗆
    水應尚能經搶救上岸而存活，尚難認被告之疏忽，未聘僱救
    生員及備妥完善之救生設施一節，會導致被害人死亡之結果
    ，且被告庚○○、辛○○於事發後，亟力對被害人施以心肺
    復甦急救，則其業已克盡防止之義務，益難認其有過失責任
    。依前揭判例意旨，兩者之間既無因果關係，被告等自無庸
    就被害人余貴財之死亡結果負業務過失致死刑責。此外，復
    無其他積極證據足資認定被告等有上揭犯行，應認犯罪嫌疑
    不足。
五、本院調閱臺灣新竹地方法院檢察署95年度偵字第802號、95
    年度偵續字第88號偵查卷，認定如下：
(一)、按被告未經審判證明有罪確定前，推定其為無罪；又犯罪事
    實應依證據認定之，無證據不得認定犯罪事實，刑事訴訟法
    第154條第2項定有明文。次按在訴訟上用以證明事實之證據
    ，須於通常一般之人均不致於有所懷疑，而得確信其為真實
    之程度者，始得據以為有罪之認定，倘其證明尚未達到此一
    程度，而有合理之懷疑性存在，致使無從為有罪之確信時，
    即應為無罪之判決；又告訴人之指訴係以使被告受刑事訴追
    為目的，是其陳述是否與事實相符仍應調查其他證據以資審
    認，最高法院76年台上字第4986號、52年台上字第1300號分
    別著有判例可資參照。末按刑法上之過失，其過失行為與結
    果間，在客觀上有相當因果關係始得成立。所謂相當因果關
    係，係指依經驗法則，綜合行為當時所存在之一切事實，為
    客觀之事後審查，認為在一般情形下，有此環境、有此行為
    之同一條件，均可發生同一之結果者，則該條件即為發生結
    果之相當條件，行為與結果即有相當之因果關係。反之，若
    在一般情形下，有此同一條件存在，而依客觀之審查，認為
    不必皆發生此結果者，則該條件與結果不相當，不過為偶然
    之事實而已，其行為與結果間即無相當因果關係，最高法院
    76年台上字第192號判例可供參考。
(二)、經查：
１、被害人余貴財於94年8月19日上午6時許，開車自其位在新竹
    縣竹北市○○○街269巷156號之住處出發，至被告己○○經
    營位在新竹縣橫山鄉○○路○段440巷1號之「瑪琦休閒農場
    」附設之游泳池游泳，於同日上午7時15分許，在上開游泳
    池內，因狀似溺水而為同行之泳客劉興榮發現，並隨即將被
    害人拉上岸後，與被告庚○○、證人辛○○等為被害人進行
    心肺復甦等急救措施，並由被告己○○駕車將被害人送往竹
    東榮民醫院急救，而於同日上午7時25分許因急救無效而宣
    告不治死亡一節，除據被告己○○、庚○○自承在卷，核與
    告訴人甲○○指訴情節大致相符，並經證人辛○○、劉興榮
    證述在卷，復有新竹縣警察局橫山分局橫村派出所相驗案件
    初步調查報告表、行政院國軍退除役官兵輔導委員會竹東榮
    民醫院診斷證明書、勘驗筆錄、台灣新竹地方法院檢察署相
    驗屍體證明書、相驗驗斷書等附卷可稽。
２、被告己○○於警詢、偵查時供述：被害人於94年初加入會員
    ，平常每日約10時前往游泳，都是用走的，可能是做復健，
    因為他走路很慢，泳技不好，不太會換氣，很少看到他游泳
    ，偶爾游一小段蛙式等語（見偵字第802號偵查卷第11、12
    、47頁），被告庚○○於警詢、偵查中供述：被害人都是用
    走的，泳技不好，泳池是130到170公分，在130到150公分處
    ，被害人通常用漂的或用蛙式，170公分處通常都是在水中
    健走等語（見偵字第802號偵查卷第14、48頁），核與證人
    辛○○於警詢時供述：被害人都是泡水、水中健走，偶爾游
    很短的距離等語（見偵字第802號偵查卷第21、61頁）、證
    人劉興榮於警詢、偵查時證述：之前不認識被害人，最近半
    年到1年左右才有跟他打招呼，被害人經常在「瑪琦休閒農
    場」游泳池游泳，看見被害人時都在玩水泡水、走路，偶爾
    會游很短的距離，泳技不好，被害人走路不快且有點年紀，
    當天被害人下水後沒走幾步就不支，伊一發現就馬上把他拉
    上來等情節大致相符（見偵字第802號偵查卷第17、60、6 1
    頁），是被害人經常使用「瑪琦休閒農場」的游泳池，且對
    該游泳池之設備非常熟悉，亦十分注意安全，在水淺處，用
    漂浮或蛙式，在水深處，走路以免溺水，又當時被害人溺水
    處之水深僅約80公分等情，除據被告己○○、庚○○於偵查
    中自承在卷（見偵續字第88號偵查卷第73頁反面、相驗卷第
    15頁反面），並經證人劉興榮證述被害人溺水時站立位置約
    水深80公分，約到腳膝蓋處等情明確（見偵續字第88號偵查
    卷第74頁），再參諸證人劉興榮於偵查中具結證述：伊本來
    在游泳，從游泳池往大門方向游時，看見被害人正要下水，
    之後伊又往反方向回游，然後再往大門口方向游過去時，在
    快靠近大門口方向聽到前方有另1位著裝整齊的泳客喊叫有
    人溺斃，伊聽到聲音才回頭看，發現距離伊17、8公尺遠處
    ，被害人整個人面朝下趴在水面上，伊就趕快游過去把被害
    人拉上岸，發現被害人溺水時，走過去花了10多秒鐘時間，
    伊判斷被害人溺水時間不會很久等語（見偵續字第88號偵查
    卷第55、56頁），是被害人溺水時間甚短，即有泳客察覺施
    救，並施以心肺復甦術等急救措施，參以當時水深僅至膝蓋
    處，以一般常人在此高度之泳池內，因輕度嗆水應能閉氣、
    站起，尚能經搶救上岸而存活，應堪認定。
３、又本件經送法務部法醫研究所2次鑑定結果，均認：依病歷
    顯示被害人生前有糖尿病、甲狀腺腫瘤（手術後）、腦血管
    病變之中風史（疑2次）、步伐不穩、常嗆到、哽到呼吸道
    、甲狀腺功能低下、高血壓等宿疾；本案被害人未解剖，但
    由其生前中風史、步伐不穩、常嗆到、哽到呼吸道病史，似
    無法像正常人活動於泳池之游泳行為，故似僅為藉泳池浮力
    進行適當復健之活動，研判當時被害人有進一步中風或心臟
    衰竭之失能，致倒入水中亦無法反應一般人閉氣，再度站立
    之反應，致水份哽塞呼吸道致窒息死亡；綜合研判被害人似
    無游泳行為能力且在低於身高，水高僅及胸高之泳池中，較
    支持為進一步中風或急性心臟衰竭致失能狀況下倒入水中，
    致溺水窒息死亡；被害人溺水應與本身疾病較相關，有其因
    果關連性。由余員似無游水能力，而僅為泡水及進行水上肢
    體活動，且死者患有多種疾病及健康情形極差，若倒入水中
    即無法反應站立，似較無法支持救生員有遲誤施救之可能。
    研判此一般常人似較無法發生溺斃或一般人在此高度之泳池
    內，因輕度嗆水應尚能經搶救上岸而存活。故研判被害人溺
    水應與救生員之急救應無相當因果關係。故綜合研判被害人
    在此池內溺水死亡應與自身疾病相關；若被害人為健康常人
    發生溺斃之機率極低；就法醫學觀點因被害人生前有糖尿病
    、甲狀腺腫瘤（手術後）、腦血管病變之中風史，其中中風
    史即與生前罹患高血壓有相關，故無法排除高血壓病情與本
    次被害人溺水之因果關係之相關性等情，有法務部法醫研究
    所95年11月22日法醫理字第0950004490號函暨其所附法醫所
    （95）醫鑑字第1962號法醫文書審查鑑定書、法務部法醫研
    究所96年5月18日法醫理字第0960000814號函附卷可考，（
    見偵續字第88號偵查卷第21至26、94頁），上開鑑定意見係
    參酌被害人生前就醫之東元綜合醫院病歷資料（見相驗卷第
    25至62頁），及被告、證人等之陳述，根據其專門知識經驗
    所出具者，並非全然無憑，應堪採信。至上開鑑定書鑑定研
    判結果一、稱「被害人於94年8月19日上午6時入瑪琦休閒農
    場似剛入池即倒在池裡經急救仍不治。」應係指被害人自家
    裡出發之時間，非據此指明係被害人溺斃死亡之時間，不影
    響其鑑定意見之憑信性，聲請人認鑑定意見判定被害人死亡
    時間為94年8月19日上午6時，容有誤會。
４、再相驗屍體證明書上(十一)死亡原因1.直接引起死亡之疾病或傷
    害：甲、記載「窒息」，先行原因；（若有引起上述死因之
    疾病或傷害）乙、（甲之原因）：記載「生前溺斃」及相驗
    驗斷書二、局部勘驗2.載明「口鼻呈現大量急性肺水腫的泡
    沫樣血水樣」等情（見相驗卷第17、20頁），惟此僅係檢察
    官會同法醫師就被害人屍體外觀所為之初步勘驗，因被害人
    呈現窒息及急性肺水腫及大量血水生前溺水等特徵所為之記
    載，確切之死因猶待進一步之鑑定方得知悉，而本件被害人
    在游泳池內溺水死亡，與自身疾病相關一節，已經法務部法
    醫研究所鑑定屬實，詳如前述，是聲請人主張被害人之死因
    為生前溺斃云云，即無所據，不足憑採。
５、另被害人於溺水後經送往竹東榮民醫院急救，並採血檢驗，
    作基本生化及血液檢查，雖GLU（AC）飯前血糖及LDH乳酸脫
    氫脢等數值超過參考值甚輕微，依臨床判斷為正常範圍，惟
    該急救時所為血液檢驗，僅代表被害人其時（溺水急救後）
    之狀況，不代表被害人溺水前健康評估一節，亦有竹東榮民
    醫院95年5月25日竹醫醫字第0950002343號函在卷可佐（見
    偵續字第88號偵查卷第66頁），是聲請人以被害人經急救後
    之生化血液檢查結果正常，遽以推論被害人之死亡與其自身
    疾病無關，猶嫌速斷，尚難採信。
６、末查被告己○○所經營之「瑪琦休閒農場」附設游泳池，固
    經新竹縣橫山鄉公所查報違建在案，且無合法使用證明，有
    新竹縣政府94年9月28日府教體字第0940113959號函影本附
    卷可憑（見偵字第802號偵查卷第27頁）；又本件案發時，
    該游泳池僅1名尚未領取合格救生員執照之工讀生辛○○在
    游泳池畔執行業務，被告庚○○仍在上開休閒農場辦公室內
    休憩，游泳池除具備救生圈外，並無其他救生繩、救生竿、
    浮水擔架、人工呼吸器等救生設備等情，除據被告己○○、
    庚○○供述明確，並經證人辛○○結證在卷，復有履勘現場
    筆錄存卷可查（見偵續字第88號偵查卷第73、74頁），是上
    開游泳池安全設施及人員顯有不足，游泳池負責人即被告己○○對於游泳池之安全設施固未善盡管理責任，然依經驗法
    則，綜合案發時所存在之一切事實，為客觀之事後審查，認
    一般人在此水深及膝僅80公分之情況下，因跌倒嗆水尚能自
    行站起，並經搶救上岸而存活，不致發生死亡之結果，是本
    件被害人在游泳池溺水並生死亡之結果，與游泳池是否無照
    營業、有無備妥安全設施及救生人員等無涉，又被告庚○○
    既於發現被害人溺水後，隨即將被害人救治上岸並施以心肺
    復甦等急救措施，則尚難認被告等人未以專業之救護車護送
    被害人就醫等事實，即認被告等就被害人之死亡應負過失責
    任，聲請人之主張，殊難憑採。
(三)、綜核上情，聲請人等告訴被告己○○、庚○○等業務過失致
    死等情，業經檢察機關詳為調查及斟酌，認無積極證據足認
    被告等確有聲請人所指摘之上開犯行，因認被告等之犯罪嫌
    疑不足，而為不起訴處分，其所載理由並未違背經驗法則、
    論理法則或其他證據法則，臺灣高等法院檢察署並據此駁回
    聲請人再議之聲請，於法均無違誤，聲請意旨仍執前詞，對
    於原處分加以指摘並求予交付審判，非有理由，應予駁回。
六、至聲請交付審判意旨另以：於96年1月5日具狀追加被告辛○○，處分書漏列被告辛○○，此部分有認事用法之重大違誤
    云云。按諸交付審判制度之意旨，法院僅就檢察官所為不起
    訴之處分是否正確加以審查，原不起訴處分既未將辛○○列
    為被告，聲請人誤將辛○○列為被告聲請交付審判，此部分
    程序上不合法，應予駁回。再者，95年度偵續字第88號不起
    訴處分書第2頁三、已提及告訴意旨認被告等涉有業務過失
    致死罪嫌，係以辛○○不具正式救生員資格，遲誤救生時機
    等為據，並認定被害人之死亡與救生人員無涉，且辛○○於
    事發後，亟力對被害人施以心肺復甦急救，業已克盡防止之
    義務，難認其有過失責任等情（見上開不起訴處分書第4頁
    倒數第5行、第6頁第3至5行），是聲請人如認辛○○另涉有
    犯罪嫌疑，應向檢察官聲請處理，本院無從置喙。另就被告
    己○○、庚○○涉嫌業務過失致死罪嫌部分，原不起訴處分
    並無違背經驗法則、論理法則或其他證據法則等情事，詳如
    前述，聲請人聲請交付審判即無理由，應予駁回。又法務部
    法醫研究所就被害人死因所為之鑑定報告既屬可採，聲請人
    聲請再次鑑定被害人死亡之原因云云，核無必要，均附此說
    明之。
七、依刑事訴訟法第258條之3第2項前段，裁定如主文。
中    華    民    國    97    年    3    月    31     日
                  刑事第五庭審判長法  官  吳靜怡
                                  法  官  楊麗文
                                  法  官  蔡欣怡
以上正本證明與原本無異。
不得抗告。
中    華    民    國    97    年    3     月    31    日
                                  書記官  劉怡芳


司法院資訊處製作；財團法人民間司法改革基金會備份。
